臺灣高等法院臺中分院刑事判決
                                   110年度上訴字第1630號
上  訴  人  
即  被  告  李尚盈



指定辯護人  本院公設辯護人  郭博益  
上列上訴人即被告因違反槍砲彈藥刀械管制條例案件，不服臺灣
臺中地方法院109年度訴字第2074號，中華民國110年4月20日第
一審判決（起訴案號：臺灣臺中地方檢察署109年度偵字第18281
號），提起上訴，本院判決如下：
    主  文
上訴駁回。
    事  實
一、李尚盈明知可發射金屬子彈具有殺傷力之槍枝，及各式槍砲
    所使用之子彈、主要組成零件，均係槍砲彈藥刀械管制條例
    所列管之違禁物，非經許可不得持有，竟基於持有具有殺傷
    力之改造手槍及子彈、主要組成零件之犯意，於民國108年8
    、9月間某日在網路上，以新臺幣（下同）2萬5千元之代價
    ，向不詳人士購入如附表一編號1所示具殺傷力之非制式手
    槍1支（含彈匣1個）及如附表二所示非制式子彈11顆（其中
    9顆具殺傷力，其餘2顆不具殺傷力）而持有之，經其友人「
    阿倫」（真實姓名年籍均不詳）見李尚盈持有之上開槍、彈
    後取走數月，至109年農曆年後復將上開槍、彈及如附表一
    編號2所示之槍管2支交予李尚盈，由李尚盈將之置放於臺中
    市○○區○○○街00巷00號居所內。嗣於109年5月28日晚間9時40
    分許，經警持搜索票至上開居處搜索，並扣得如附表一、二
    所示之物，而查悉上情。
二、案經臺中市政府警察局清水分局報請臺灣臺中地方檢察署檢
    察官偵查起訴。
    理  由
一、本件上訴人即被告李尚盈（下稱被告）經合法傳喚，無正當
    之理由不到庭，爰不待其陳述，逕行判決。　　
二、本判決下列用以認定被告犯罪事實所憑之供述、非供述證據
    ，未據當事人對證據能力有所爭執，本院審酌各項證據之作
    成或取得，並無違法或不當，亦無證明力明顯過低之瑕疵，
    認作為證據適當，均有證據能力。
三、上開犯罪事實，業據被告於偵查及原審審判中坦認不諱，核
    與證人即被告同居女友林○○於警詢中之證述相符（見109年
    度偵字第18281號卷第57至61頁），並有員警職務報告、原
    審109年度聲搜字第770號搜索票、臺中市政府警察局清水分
    局搜索扣押筆錄、扣押物品目錄表、搜索現場及扣押物品照
    片（見109年度偵字第18281號卷第33、99至119、123至132
    頁）等及如附表一、二所示之物扣案可佐。又扣案物經送鑑
    定結果詳如附表一、二備註欄所載，復有內政部警政署刑事
    警察局109年7月3日刑鑑字第1090060998號鑑定書、內政部1
    09年12月2日內授警字第1090873660號函、內政部警政署刑
    事警察局109年12月30日刑鑑字第1098030383號函可稽（見
    原審卷第53至57、97、101頁）。足認被告之自白與事實相
    符，而堪採信，本案事證明確，被告犯行洵堪認定，應予依
    法論科。
四、論罪科刑：
  ㈠行為後法律有變更者，適用行為時之法律，但行為後之法律
    有利於行為人者，適用最有利於行為人之法律，刑法第2條
    第1項定有明文。被告行為後，槍砲彈藥刀械管制條例業經
    總統於109年6月10日公布修正、同年6月12日施行。本次修
    正係鑑於現行查獲具殺傷力之違法槍枝，多屬非制式槍枝，
    可遠距離致人死傷，且殺傷力不亞於制式槍枝，對人民生命
    、身體、自由及財產法益之危害，實與制式槍枝無異，故無
    區分制式與否而分別適用該條例第7條或第8條處罰之必要，
    且將該條例第4條第1款之槍砲定義修正為制式、非制式各項
    槍枝（參照修正草案立法總說明）。本件被告非法持有具有
    殺傷力之改造手槍，即屬修正後第4條第1款所指之「非制式
    手槍」，論罪法條移置於同條例第7條第4項，且法定刑亦隨
    之提高，而修正前槍砲彈藥刀械管制條例第8條第4項規定：
    「未經許可，持有、寄藏或意圖販賣而陳列第1項所列槍枝
    者，處3年以上10年以下有期徒刑，併科新臺幣700萬元以下
    罰金」，修正後同條例第7條第4項則規定：「未經許可，持
    有、寄藏或意圖販賣而陳列第1項所列槍砲、彈藥者，處5年
    以上有期徒刑，併科新臺幣1000萬元以下罰金」。經比較新
    舊法結果，修正後新法提高刑度，對被告並非有利，依刑法
    第2條第1項前段規定，應適用行為時即修正前槍砲彈藥刀械
    管制條例第8條第4項論處。
  ㈡核被告所為，係犯修正前槍砲彈藥刀械管制條例第8條第4項
    之非法持有可發射子彈具有殺傷力之槍枝罪、同條例第12條
    第4項之非法持有子彈罪，及同條例第13條第4項之非法持有
    槍枝主要組成零件罪。被告係同時取得如附表一編號1及編
    號二所示之具有殺傷力之非制式槍枝、子彈等物，並另從「
    阿倫」處取得如附表一編號2所示之槍管而一併持有之，應
    認係一行為同時觸犯前開數罪名，屬想像競合犯，應依刑法
    第55條之規定，從一重之修正前槍砲彈藥刀械管制條例第8
    條第4項未經許可而持有可發射子彈具有殺傷力之槍枝罪處
    斷。
  ㈢被告前因偽造文書犯行，經臺灣新北地方法院以107年度簡字
    第6297號判處有期徒刑3月確定，於108年6月6日執行完畢等
    情，有臺灣高等法院被告前案紀錄表（見本院卷第43至54頁
    ），其於受有期徒刑執行完畢後5年內故意再犯本件有期徒
    刑以上之罪，為累犯。原審衡酌被告上開科刑紀錄，與本案
    之罪質雖不相同，惟均屬故意犯罪，理應產生警惕作用，且
    於執行完畢後僅數月旋再犯本案之罪，顯見前案之徒刑對被
    告並未生警惕作用，被告對於刑罰之反應力顯然薄弱，且無
    司法院釋字第775號解釋意旨所指個案應量處最低法定刑，
    又無法適用刑法第59條減輕其刑，而應依此解釋意旨裁量不
    予加重最低本刑之情形，依刑法第47條第1項規定，加重其
    刑。經核並無不合。被告上訴狀載其所犯前案與本件罪質不
    同，應不予加重其刑云云，即無足採。
  ㈣按刑法第59條，犯罪之情狀顯可憫恕，認科以最低度刑，仍
    嫌過重者，得酌量減輕其刑之規定，乃法院得自由裁量之事
    項。而同法第57條規定，科刑時應審酌一切情狀，尤應注意
    左列事項（共10款）為科刑重輕之標準，兩條適用上固有區
    別，惟所謂「犯罪之情狀」與「一切情形」云云，並非有截
    然不同之領域，於裁判上酌減其刑時，應就犯罪一切情狀（
    包括第57條所列舉之10款事項)，予以全盤考量，審酌其犯
    罪有無可憫恕之事由（即判例所稱有特殊之原因與環境等等
    ，在客觀上足以引起一般同情，以及宣告法定低度刑，是否
    猶嫌過重），以為判斷。故適用第59條酌量減輕其刑時，並
    不排除第57條所列舉10款事由之審酌，惟其程度應達於確可
    憫恕，始可予以酌減（最高法院107年度台上字第453號判決
    意旨參照）。又犯罪之動機、犯罪之手段、犯罪後坦承犯罪
    、態度良好，或係無不良素行、經濟困難等情狀，僅可為法
    定刑內從輕科刑之標準，不得據為酌量減輕之理由（最高法
    院45年台上字第1165號判例可資參照）。查被告自承有將扣
    案槍枝攜出試射過（見偵查卷第44頁），又依原審辯護意旨
    所稱被告主觀上係為免遭侵害而持有前開槍彈，已有隨時持
    以對他人使用該把槍枝之意思，尚無任何顯可憫恕而認科以
    最低度刑仍嫌過重之情事，自無刑法第59條規定之適用。
  ㈤原審法院因認被告之罪證明確，並以行為人之責任為基礎，
    審酌被告明知具殺傷力之槍枝、子彈及槍枝主要組成零件，
    對社會治安潛在之危害非輕，為政府嚴禁之違禁物，被告雖
    未實際持以對他人使用，然已對社會具有相當危險性，兼審
    酌被告坦承犯行之犯後態度，及其所自陳之智識程度及家庭
    狀況（見原審卷第132頁）等一切情狀，量處有期徒刑3年4
    月，併科罰金5萬元，罰金部分併諭知如易服勞役之折算標
    準。並就沒收部分說明：扣案如附表一編號1所示之改造手
    槍1支（含彈匣1個），如附表一編號2所示槍管2支，均非經
    許可不得擅自持有，均屬違禁物，應依刑法第38條第1項規
    定均予以沒收。扣案如附表二所示11顆子彈中，具有殺傷力
    之非制式子彈共9顆，業均全部試射完畢，均已喪失殺傷力
    ，已非違禁物，均不予宣告沒收。其餘2顆非制式子彈，經
    鑑定均不具殺傷力，非違禁物，不予宣告沒收等旨。核其認
    事用法均無違誤，量刑亦屬妥適，應予維持。被告上訴意旨
    另請求從輕量刑，惟原審已審酌被告犯罪一切情狀，量刑妥
    適。被告上訴為無理由，應予以駁回。
五、據上論斷，應依刑事訴訟法第371條、第368條，判決如主文
    。
本案經檢察官盧美如提起公訴，檢察官林弘政到庭執行職務。
中　　華　　民　　國　　110 　年　　11　　月　　 4    日
           刑事第六庭    審判長法　官  唐  光  義
　　　　　　　　　　　　　　   法　官  劉  柏  駿
　　 　　　　　　　　　　      法　官  許  冰  芬       
                   
以上正本證明與原本無異。     
如不服本判決應於收受送達後20日內向本院提出上訴書狀，其未
敘述上訴理由者，並得於提起上訴後20日內向本院補提理由書（
均須按他造當事人之人數附繕本）「切勿逕送上級法院」。因疫
情而遲誤不變期間，得向法院聲請回復原狀。

                               書記官  陳  怡  芳

中　　華　　民　　國　　110 　年　　11　　月　　4 　　日
【附表一】

編號 品名 數量 備註 1 仿GLOCK廠手槍型製造之槍枝（槍枝管制編號：0000000000號）（含彈匣1個） 1支 經內政部警政署刑事警察局鑑定結果：送鑑手槍1枝（槍枝管制編號：0000000000號），認係非制式手槍，由仿GLOCK廠手槍外型製造之槍枝，組裝已貫通之金屬槍管而成，擊發功能正常，可供擊發適用子彈使用，認具殺傷力。內政部警政署刑事警察局109年7月3日刑鑑字第1090060998號鑑定書鑑定結果一（見原審卷第53頁） 2 槍管 2支 均係已貫通之金屬槍管（可供組成具殺傷力槍枝使用），認均屬公告之槍砲彈藥主要組成零件。內政部109年12月2日內授警字第1090873660號函（見原審卷第97頁） 


【附表二】扣案子彈（均經試射完畢）

編號 品名 數量 備註 1 非制式子彈 11顆 ◎經內政部警政署刑事警察局鑑定結果： ⒈送鑑子彈4顆，認均係非制式子彈，由口徑9m.m制式空包彈組合直徑約8.9m.m金屬彈頭而成，採樣1顆試射，可擊發，認具殺傷力。 ⒉送鑑子彈5顆，認均係非制式子彈，由口徑9m.m制式空包彈組合直徑約8.9m.m金屬彈頭而成，彈底均發現有撞擊痕跡，採樣2顆試射，均可擊發，認具殺傷力。 ⒊送鑑子彈1顆，認係非制式子彈，由金屬彈殼組合直徑約8.9m.m金屬彈頭而成，經試射，雖可擊發，惟發射動能不足，認不具殺傷力。 ⒋送鑑子彈1顆，認係非制式子彈，由金屬彈殼組合直徑約8.9m.m金屬彈頭而成，彈底發現有撞擊痕跡，經試射，雖可擊發，惟發射動能不足，認不具殺傷力。內政部警政署刑事警察局109年7月3日刑鑑字第1090060998號鑑定書鑑定結果二、㈠至㈣（見原審卷第53頁） 　 ◎餘6顆再經內政部警政署刑事警察局鑑定結果：均經試射，均可擊發，認具殺傷力。內政部警政署刑事警察局109年12月30日刑鑑字第1098030383號函說明二、㈠、㈡（見原審卷第101頁）